【裁判字號】    90,交上易,241
【裁判日期】    900817
【裁判案由】    傷害等
【裁判全文】
臺灣高等法院刑事判決                  九十年度交上易字第二四一號
    上訴人  臺灣桃園地方法院檢察署檢察官
    被  告  丁 ○ ○
右列上訴人因被告傷害等案件，不服台灣桃園地方法院九十年度交易字第一八九號，
中華民國九十年五月二十二日第一審判決（起訴案號：臺灣桃園地方法院檢察署九十
年度偵字第二四六六號）提起上訴，本院判決如左：
    主    文
原判決撤銷。
丁○○因過失傷害人，處有期徒刑貳月，如易科罰金，以參佰元折算壹日；又傷害人
之身體，處有期徒刑參月，如易科罰金，以參佰元折算壹日；應執行有期徒刑肆月，
如易科罰金，以參佰元折算壹日。
    理    由
一、丁○○於民國（下同）八十九年八月十日凌晨零時十分許，無照騎乘ＲＲＦ─二
    ０三號輕型機車搭載丙○○，沿桃園縣龍潭鄉干城五村某小巷下坡往干城路行駛
    ，途經該巷與干城路無號誌交叉路口時，本應注意汽（機）車行駛至交叉路口，
    支線道車輛應暫停讓幹線道車先行，並應注意車前狀況，隨時採取必要之安全措
    施，依當時天候、視線、路況等情狀，並無不能注意情事，竟疏未注意讓行駛於
    桃園縣龍潭鄉○○路之幹線道直行車輛先行，且疏未注意車前狀況，復未減速暫
    停讓幹道車先行，即貿然左轉進入干城路，適有甲○○騎乘ＶＮＧ—六九六號輕
    型機車，附載其母乙○○○往龍潭鄉凌雲村方向行駛，致丁○○所騎乘之機車在
    該交岔路口碰撞甲○○所騎乘之機車，致甲○○、乙○○○人車倒地，使乙○○○受有頭部外傷併腦震盪、左肘、左膝、左大腳趾挫傷併左肘橈骨、尺骨骨折及
    左大腳趾遠端趾骨骨折等傷害。丁○○於發生車禍後，竟另行起意，與甲○○發
    生爭執，並以手拉扯甲○○頭髮，進而加以毆打其頭、頸及胸部等處，致使甲○○連同上開車禍受有頭部外傷併腦震盪、頭部挫傷、臉部鈍挫傷及胸部挫傷等傷
    害。
二、案經被害人乙○○○及甲○○訴由桃園縣警察局平鎮分局報告台灣桃園地方法院
    檢察署檢察官偵查起訴。
    理    由
一、右揭過失傷害之事實，迭據被告丁○○於警訊及偵、審中坦承不諱，核與告訴人
    乙○○○、甲○○指訴情節相符，復有道路交通事故調查報告表、肇事車輛照片
    三幀及載具乙○○○傷情之診斷證明書乙份在卷可稽。按車輛行至無號誌及無交
    通警察指揮之交岔路口，支線道車應暫停讓幹線道車先行，道路交通安全規則第
    一百零二條第一項第二款定有明文，被告丁○○無照騎乘機車附載丙○○行經該
    無交通號誌及無人指揮之交岔路口，支線車應讓幹道車先行，並應注意車前狀況
    ，隨時採取必要之安全措施，按諸當時之天候、光線、路況、標誌等一切情狀，
    並無不能注意之情事，被告丁○○竟疏未注意車前狀況，並注意減速暫停道車先
    行，即貿然左轉進入干城路，適有甲○○騎乘ＶＮＧ—六九六號輕型機車，附載
    其母乙○○○往龍潭鄉凌雲村方向行駛，遭丁○○所騎乘之機車在該交岔路口碰
    撞，致甲○○、乙○○○人車倒地，使乙○○○受有頭部外傷併腦震盪、左肘、
    左膝、左大腳趾挫傷併左肘橈骨、尺骨骨折及左大腳趾遠端趾骨骨折等傷害，甲○○亦受有傷害，被告丁○○顯有過失，且其過失與甲○○、乙○○○受傷間，
    具有相當因果關係。至被告丁○○另辯謂車禍事故發生時，係由甲○○騎乘機車
    附載乙○○○等語，核與證人即本件車禍發生時為被告丁○○附載之丙○○於警
    訊時證稱：「當時係由甲○○騎乘機車搭載其母乙○○○，甲○○車禍後並與被
    告發生爭執、拉扯。」等語相符，雖告訴人甲○○、乙○○○均否認上情，均陳
    稱當時係由乙○○○騎乘機車附載甲○○云云然乙○○○係甲○○之母，其為愛
    護子女而替其擔待責任，自承係騎乘機車者，乃人情之常，且証人丙○○與被告
    丁○○及告訴人甲○○、乙○○○均無怨隙，自無故意設詞誣陷之理，應以証人
    丙○○所供為可採。是被告丁○○所犯過失傷害犯行已事証明確，其此部分犯罪
    洵堪認定。
二、訊據被告丁○○則矢口否認其有於前開車禍發生後，復另行起意出手毆打甲○○
    受傷等情，辯稱：其於車禍發生後僅與甲○○發生口角爭執，並拉扯、推擠，但
    未出手毆打甲○○，甲○○之傷係車禍所致云云，然查被告丁○○於本件車禍發
    生後，如何另行起意，於與甲○○爭執中復出手毆打甲○○之頭、頸及胸部等處
    ，致使甲○○連同上開車禍計受有頭部外傷併腦震盪、頭部挫傷、臉部鈍挫傷及
    胸部挫傷等傷害之事實，業據告訴人甲○○指訴綦詳，核與証人乙○○○供証情
    節相符，復有載具甲○○傷情之診斷証明書乙份在卷可稽，現場目擊証人丙○○
    亦陳稱當時被告丁○○與甲○○發生爭執後，被告丁○○確有與甲○○發生拉扯
    等情，與告訴人甲○○及証人乙○○○所供大致相符，參以被告亦不否認其確有
    與甲○○發生拉扯、推擠等情，其於拉扯、推擠中出手將甲○○毆傷，洵屬事理
    之常，被告丁○○辯謂其未傷害甲○○云云，要係卸責之詞，委不足採，被告丁○○所犯傷害犯行事証明確，其此部犯罪亦堪認定。
三、核被告丁○○所為，係犯刑法第二百七十七條第一項之傷害罪、第二百八十四條
    第一項前段之過失傷害罪。被告以一過失行為，同時致告訴人甲○○、乙○○○
    二人受傷，為同種類想像競合犯。被告所犯上開二罪間，犯意各別，行為互殊，
    為數罪應分論並罰。
四、原審以被告所犯罪証明確予以論科，固非無見，惟查被告丁○○係無照駕駛，原
    審漏未論列，復對被告因車禍過失傷害告訴人甲○○、乙○○○，不知當場對一
    己之過失行為致歉，猶動手將告訴人甲○○打傷，原審均僅科以拘役之輕刑，顯
    屬輕縱，均有未洽，本件檢察官據告訴人甲○○、乙○○○之請求，其上訴意旨
    據此指摘原判決失當，即非無理由，自應由本院將原判決予以撤銷改判，爰審酌
    被告犯罪動機、目的、手段、所生危害、犯罪後態度及曾表示以三十萬元賠償告
    訴人等，並先支付五萬元等一切情狀，就所犯二罪分別量處如主文第二項所示之
    刑，並定其應執行有期徒刑四月示懲。又被告行為後，刑法第四十一條業於九十
    年一月十日經修正公布，於同年月十二日生效，依修正後刑法第四十一條第一項
    前段規定：「犯最重本刑為「五」年以下有期徒刑以下之刑之罪，而受六月以下
    有期徒刑或拘役之宣告，因身體、教育、職業、家庭之關係或其他正當理由，執
    行顯有困難，得以一元以上三元以下折算一日，易科罰金」，茲比較新舊法結果
    ，自以裁判時之新法較有利被告，爰依刑法第二條第一項前段規定，適用裁判時
    之刑法第四十一條第一項規定，就被告所犯上開二罪及所定執行刑均諭知以三百
    元為易科罰金一日之折算標準。
五、據上論斷，應依刑事訴訟法第三百六十九條第一項前段、第三百六十四條、第二
    百九十九條第一項前段，刑法第二條第一項前段、第二百七十七條第一項、第二
    百八十四條第一項前段、第五十五條、第五十一條第五款、第四十一條第一項前
    段，罰金罰鍰提高標準條例第一條前段、第二條，判決如主文。
本案經檢察官林炳雄到庭執行職務。
中    華    民    國      九十      年      八        月      十七      日
                            臺灣高等法院交通法庭
           審判長法  官  黃  鴻  昌
                                      法  官  黃  賽  月
                                      法  官  蔡  彩  貞
右正本證明與原本無異。
不得上訴。
                                      書記官  黃  千  鶴
中    華    民    國      九十      年      八        月      十七      日
附錄本案論罪科刑法條全文：
刑法第二百七十七條
傷害人之身體或健康者，處三年以下有期徒刑、拘役或一千元以下罰金。
刑法第二百八十四條
因過失傷害人者，處六月以下有期徒刑、拘役或五百元以下罰金，致重傷者，處一年
以下有期徒刑、拘役或五百元以下罰金。


司法院資訊處製作；財團法人民間司法改革基金會備份。
